臺灣臺北地方法院民事裁定　　　　　　　100年度聲字第724號
異　議　人　江大成
相　對　人　駐胡志明市台北經濟文化辦事處
法定代理人　楊司恭
代　理　人　賴銘琪
上列異議人對於相對人駐胡志明市台北經濟文化辦事處否准其驗
證之申請，聲明異議，本院裁定如下：
    主  文
異議駁回。
    理  由
一本件異議意旨略以：伊於民國99年3月8日與越南籍女子黃艷雁
  （HOANG DIEM NHAN） 在越南結婚並完成結婚登記。伊為在臺
  辦理結婚登記，向相對人申請驗證結婚證書，卻遭相對人以伊
  與黃艷雁請求驗證結婚證書之內容不法、不當或不符中華民國
  利益為由，予以駁回。惟伊與黃艷雁結婚乃千真萬確，且黃艷
  雁有彩繪指甲之技術，來臺後可從事該行業，而該行業在臺灣
  每月收入約新臺幣（下同）3、4萬元，並非來臺後坐吃山空，
  何來損及中華民國利益。又伊與黃艷雁雖相差26歲，然國人夫
  妻間相差20、30歲者所在多有，與中華民國利益無涉。況伊係
  於24年前喪偶，始至越南找伴，非第一次結婚，且伊以駕駛計
  程車為業，每月收入約5萬元，加計黃艷雁之收入，合計約8、
  9 萬元，對個人及社會均有正面意義，並無損及國家利益。另
  伊與黃艷雁已在越南結婚，形同實質夫妻，依世界人權宣言第
  16條第3 項規定，應受國家之保護，爰依法提出異議，請求廢
  棄原處分等語。
二相對人則以：
  (一)異議人與越南籍女子黃艷雁向伊申請驗證越南結婚證書，以
    利回臺完成結婚登記。伊為查證有無駐外領務人員辦理公證
    事務辦法第7條第1項規定之法定拒絕事由，爰安排異議人與
    黃艷雁於100年6月9 日進行面談。惟兩人於面談過程中對於
    交往重要事項諸如：黃艷雁學習華語情節、黃艷雁工作場所
    佈置、介紹人身分、第一次見面情形、異議人赴越南情形、
    生活費金額等陳述多有出入，似未真正交往。且異議人以駕
    駛計程車為業，經伊查驗其帳戶，於100年5月6日僅有24,49
    3元，嗣於同年5月19日由「和潤企業」匯入30萬元。異議人
    稱其係以汽車抵押向和潤企業借款30萬元，然經入出國及移
    民署專勤事務第一大隊桃園縣專勤隊協查，該帳戶匯入之30
    萬元乃異議人向其弟借款，目的係為供存款證明之用。是伊
    認異議人之經濟能力並不足以負擔黃艷雁來臺後共同家庭生
    活開銷，異議人刻意隱瞞借款情事，假造不實帳戶金額，動
    機洵為可議。異議人稱其駕駛計程車每月收入約5 萬元，加
    計黃艷雁收入合計約8、9萬元云云，實不足信。
  (二)又異議人因腎臟手術，領有新北市開具中度重器障身心障礙
    手冊，其為每月可請領新北市發放補助款，並未變更戶籍地
    至現住地桃園縣。伊懷疑異議人此次結婚目的係為減省僱請
    個人看護支出，企圖利用結婚方式，引進個人看護，伊研判
    異議人與黃艷雁有通謀虛偽結婚之疑慮。依民法第87條第 1
    項及駐外領務人員辦理公證事務辦法第7條第1項第4款及第6
    款規定，異議人與黃艷雁間結婚之意思表示既因通謀虛偽而
    無效，則伊拒絕驗證彼等之越南結婚證書，並無任何違法或
    不當之處。況黃艷雁取得我國簽證及居留權後，將影響我國
    就業市場及佔用全民資源，基於整體國家利益考量，伊對結
    婚真實性有疑慮之結婚文件認證申請案加強審查，自為適法
    妥當。並聲明：異議駁回。
三經查：
  (一)按駐外領務人員，得依法令授權，於駐在地辦理公證事務。
    前項人員辦理公證事務時，除不得作成第13條之公證書外，
    準用本法之規定；第1 項之授權辦法，由司法院會同行政院
    定之，公證法第150 條定有明文。又請求辦理之公證事務有
    請求之內容違反中華民國法令或為無效之法律行為、請求目
    的或文書內容顯然不法、不當或不符中華民國利益者，領務
    人員應拒絕之，駐外領務人員辦理公證事務辦法第7條第1項
    第4款、第6款定有明文。而領務人員於面談時認定有假結婚
    之疑慮時，得視具體個案情狀，本於職權適用上開辦法及公
    證法第15條、第70條、公證法施行細則施第51條等相關規定
    認定之，此亦有司法院秘台廳民三字第0980024575號函釋可
    資參照。
  (二)依相對人所提出異議人與越南籍女子黃艷雁之面談記錄表所
    載，異議人與黃艷雁就黃艷雁學習華語情形、黃艷雁工作場
    所員工人數及性別、雙方首次約會經過、異議人前次返臺前
    給予黃艷雁生活費情形等雙方交往過程重要事項陳述均有出
    入。而觀諸卷附交往經過書，異議人自陳其與黃艷雁係自99
    年11月9日交往，則迄至100年6月9日面談當日止，業已經過
    半年餘，衡諸常情，倘雙方確有結婚之真意，應對他方有相
    當程度之瞭解。惟觀諸上開面談記錄，異議人與黃艷雁對於
    黃艷雁學習華語及工作情形、雙方初次約會及異議人首見黃
    艷雁父母時點、異議人初次拜訪黃艷雁家經過及異議人前次
    返臺前給予黃艷雁生活費情形等交往情節，陳述多有不一，
    則兩人是否確有結婚真意，自非無疑。又相對人認定異議人
    與黃艷雁對於結婚重要事實陳述不一或作虛偽不實陳述，業
    據提出異議人與黃艷雁之依親簽證面談記錄、交往經過書等
    件為憑，並檢附意見書詳述其認事經過及理由如上，經核並
    無違反經驗法則或有何明顯矛盾不可採之處，異議人稱相對
    人駁回其結婚申請違法云云，顯非事實。反觀本件異議理由
    ，全未具體指摘相對人前揭論理過程有何瑕疵，亦未提出任
    何證據證實兩人之陳述為真，自難信異議人所言為真。是以
    ，異議人與黃艷雁既對結婚重要事實陳述不一，又有藉此規
    避就業服務法第48條第1項第2款規定，外國人苟與在中華民
    國境內設有戶籍之國民結婚且獲准居留者，即無須申請工作
    許可之虞，則異議人請求辦理公證事務之目的顯然不法，亦
    與我國利益不符。相對人依此否准異議人驗證之申請，於法
    並無不合；異議人指摘原處分不當，求予廢棄，為無理由，
    應予駁回。
四據上論結，本件聲明異議為無理由，爰依駐外領務人員辦理公
  證事務辦法第8條第3項，裁定如主文。
中    華    民    國   100    年    12    月    7     日
                  民事第七庭    法  官  陳婷玉
以上正本係照原本作成
如對本裁定抗告，須於裁定送達後10日內向本院提出抗告狀，並
繳納抗告費新臺幣1,000元
中    華    民    國   100    年    12    月    7     日
                                書記官  吳鸝稻